臺灣高等法院高雄分院刑事裁定
111年度毒抗字第121號
抗  告  人  
即  被  告  何淑嬰



上列抗告人因聲請觀察勒戒案件，不服臺灣橋頭地方法院中華民
國111年2月23日裁定(111年度毒聲字第100號)，提起抗告，本院
裁定如下：
    主  文
抗告駁回。
    理  由
一、按犯毒品危害防制條例第10條之罪者，檢察官應聲請法院裁
    定，令被告入勒戒處所觀察、勒戒，其期間不得逾2 月；依
    前項規定為觀察、勒戒或強制戒治執行完畢釋放後，3 年後
    再犯第10條之罪者，適用前2 項之規定，毒品危害防制條例
    第20條第1 項、第3 項分別定有明文。又毒品危害防制條例
    第24條修正施行後所定之多元附條件緩起訴處分，並不限於
    「附命緩起訴」，且撤銷緩起訴處分後，亦應由檢察官依法
    繼續偵查或起訴，與修正前所定之「依法追訴」不同，則緩
    起訴處分之效力與曾受「觀察、勒戒或強制戒治」之處遇已
    無法等同視之；則被告縱為屢犯施用毒品罪之成癮慣犯，其
    間復曾因施用毒品罪，經起訴、判刑或執行，只要本次再犯
    施用毒品罪距其最近1 次觀察、勒戒或強制戒治執行完畢釋
    放後，已逾3 年者，既仍有修正後毒品條例第20條第3項規
    定之適用，依舉重明輕之法理，倘僅經檢察官為「附命緩起
    訴」而非起訴、判刑，不論有無完成戒癮治療，其再犯更有
    適用同條例第20條第3 項規定，施以「觀察、勒戒或強制戒
    治」之必要（最高法院110 年度台上字第2096號判決意旨參
    照）。亦即被告縱曾經檢察官為「附命緩起訴」，不論有無
    完成戒癮治療，均不能認係屬於或類同於觀察、勒戒或強制
    戒治「已執行完畢」之情形。
二、原裁定意旨略以：
　㈠被告何淑嬰前於偵訊時坦認有施用第一級毒品之情事，且其
    於民國110 年9 月9 日上午9 時20分許為警採集之尿液，經
    正修科技大學超微量研究科技中心檢驗，結果嗎啡陽性反應
    ，有該中心110 年9 月29日尿液檢驗報告與高雄市政府警察
    局鳳山分局毒品案件尿液採證代碼對照表（代碼：FS416 號
    ）在卷可按，足認被告有於110年9月8日18時許，在高雄市○
    ○區○○路00號居住處房間內施用第一級毒品海洛因無訛。
　㈡檢察官審酌被告於101 、102 年間已有施用毒品案件經緩起
    訴處分後遭撤銷之紀錄，復於109 年間因施用毒品案件，經
    臺灣橋頭地方檢察署（以下簡稱橋檢）檢察官以109 年度毒
    偵字第1083號為附命戒癮治療之緩起訴處分，惟被告於前揭
    緩起訴期間有4 次未依規定至橋檢接受約談、採尿監督，而
    遭同署檢察官簽分撤緩字案件，且再犯本次施用毒品犯行等
    情，有卷附橋檢實施毒品戒癮治療檢核表暨臺灣高等法院被
    告前案紀錄表可參，因認被告不適合毒品戒癮治療之程序，
    而聲請令被告入勒戒處所觀察、勒戒，核無不合。
　㈢被告最近一次因施用毒品經觀察、勒戒或強制戒治執行完畢
    之情形，係於95年間，經法院裁定送觀察、勒戒後，因認無
    繼續施用毒品之傾向，於95年6 月6 日執行完畢釋放，有前
    開被告之前案紀錄表在卷可查，本次犯行係於上開觀察、勒
    戒執行完畢釋放3 年後所為，自不因其間是否另犯施用毒品
    犯行經檢察官為「附命緩起訴」，亦不論有無完成戒癮治療
    ，或經起訴、判刑或執行而受影響，依法應再次令入勒戒處
    所施以觀察、勒戒，因而依檢察官之聲請，依毒品危害防制
    條例第20條第3 項、第1 項，裁定令被告入勒戒處所觀察、
    勒戒，其期間不得逾2月。經核原裁定於法並無不合。
三、抗告意旨略以：㈠被告自經警查獲後，深感後悔，並下定決
    心戒毒，亦前醫院接受戒毒治療，且現亦未有繼續施用毒品
    之情事，無再令入勒戒處所觀察、勒戒之必要，且被告現有
    安穩之工作，如入勒戒處所觀察、勒戒，勢必失去工作，及
    融入社會之機會，此亦非保安處分之立法目的。㈡被告現與
    配偶、5歲之幼子、配偶之胞兄及母親同住，配偶之胞兄有
    精神上之問題，其等日常生活所需均由被告及配偶負責，如
    入入勒戒處所觀察、勒戒，家庭會頓失經濟來源而陷入困境
    。
四、惟查：㈠被告既有施用毒品之事實，依毒品危害防制條例第2
    0條第1 項之規定，即應裁定入勒戒處所觀察、勒戒，則原
    審依檢察官之聲請，裁定令被告入勒戒處所觀察、勒戒，即
    屬於法有據。㈡被告所提出財團法人臺灣省立高雄仁愛之家
    附設慈惠醫院之診斷證明書，固記載被告穩定前往就診治療
    ，近半年回診尿液快篩結果，均呈陰性反應等語（見本院卷
    第11頁）。然上開診斷證明書無法取代觀察、勒戒處所委由
    醫師進行多方面評估後，出具之「無繼續施用毒品傾向」證
    明書之效力，難認被告已無觀察、勒戒之必要。㈢被告之家
    庭狀況等，並非審查應否另施以觀察、勒戒之要件。綜上所
    述，被告提起本件抗告，為無理由，應予駁回。
據上論結，應依刑事訴訟法第412條，裁定如主文。
中　　華　　民　　國　　111 　年　　3 　　月　　24　　日
                  刑事第四庭    審判長法  官  黃建榮
                                      法  官  任森銓
                                      法  官  李嘉興
以上正本證明與原本無異。
不得再抗告。
中　　華　　民　　國　　111 　年　　3 　　月　　24　　日
　　　　　　　　　　　　　　　　　　　書記官  賴梅琴